臺灣高等法院臺南分院刑事裁定　　　　　100年度抗字第241號
抗　告　人　黃賢仁
上列抗告人因證人罰鍰案件，不服臺灣臺南地方法院中華民國
98年7月22日裁定（98年度聲字第1368號）提起抗告，本院裁定
如下：
    主  文
抗告駁回。
    理  由
一、抗告意旨略以：伊於民國98年7月2日因案通緝中，並未在戶
    籍地及原工作地，所以未收到傳票，且依常情，通緝之人不
    敢出庭作證，是原裁定對伊裁罰新臺幣（下同）2萬元，即
    有未當，爰請求撤銷原裁定云云。
二、原裁定意旨略以：臺灣臺南地方法院檢察署檢察官偵辦98年
    度偵緝字第600號被告邱順治涉嫌竊盜案件，傳喚抗告人應
    於98年7月2日下午2時到場作證，並已將傳票合法送達抗告
    人設於臺南市永康區○○○街63號6樓之1住所，詎抗告人意
    未遵期到場，爰裁處抗告人2萬元罰鍰等語。
三、按除法律另有規定外，不問何人，於他人之案件，有為證人
    之義務證人。又證人經合法傳喚，無正當理由而不到場者，
    得科以新臺幣3萬元以下之罰鍰，並得拘提之；再傳不到者
    ，亦同。前項科罰鍰之處分，由法院裁定之，刑事訴訟法第
    176條之1、第178條第1項、第2項前段分別定有明文。是法
    院於審理案件時，如有必要得傳喚證人到庭調查，證人如無
    正當理由而無故不到場，法院即得科處證人罰鍰。而所謂正
    當理由，係指依社會通念，有不得已之事故而言（最高法院
    99年度台抗字第955號裁定意旨參照）。
四、經查：抗告人籍設臺南市永康區○○○街63號6樓之1，另其
    於原法院98年度易字第501號案件陳報送達處所為「臺南市
    ○市鄉○○路181之3號」。嗣臺灣臺南地方法院檢察署偵辦
    98年度偵緝字第600號被告邱順治涉嫌竊盜案件，傳喚抗告
    人應於98年7月2日下午2時到場作證，並將證人傳票送達上
    開處所，其戶籍地部分，係於98年6月16日送達，因未獲會
    晤本人，故郵務人員係將傳票付與送達地之受僱人代為收受
    ；新市區○○路處所部分，則因抗告人離職，郵務人員遂於
    「訴訟（行政）文書不能送達事由報告書」勾選第8欄，記
    載「已離職」之文字，將傳票連同送達證書退回該署，致未
    能送達等情，有送達證書2紙附卷可憑（見98年度聲字第16
    號卷第5-7頁），是該次傳票已為合法之送達至明，而抗告
    人於該期日無正當理由而不到庭，亦有該署點名單影本1紙
    附卷可考（同上卷第8頁），抗告人既未向檢察官請假，復
    未說明有何不能到場作證之理由，難認其有不能到場之正當
    理由，要無疑義。
五、抗告人雖以：伊當時遭到通緝，不可能到場作證，原審竟對
    伊裁罰，自有未當云云。惟查，抗告人於95年8月31日因竊
    盜案件遭到通緝，隨即於9月14日為警緝獲歸案，直到於98
    年10月21日始另因竊盜案遭到通緝乙節，有臺灣高等法院被
    告通緝紀錄表在卷可稽，是被告於98年7月2日顯未遭到通緝
    無訛，抗告人以該日遭到通緝，無法到案為由，主張原裁定
    裁罰係屬不當云云，殊非可採。
六、綜上所述，原審依上開相關事證，諭知科處抗告人2萬元罰
    鍰，本院經核原裁定認事用法，尚無不合。抗告意旨指摘原
    裁定不當，請求撤銷原裁定，非有理由，應予駁回。
七、依刑事訴訟法第412條，裁定如主文。
中    華    民    國    100    年    7    月    21    日
                    刑事第庭    審判長法  官  楊明章
                                      法  官  蔡美美
                                      法  官  黃國永
以上正本證明與原本無異。
如不服本裁定，應於收受本裁定後五日內向本院提出抗告狀。
                                      書記官  陳淑貞
中    華    民    國    100    年    7    月    21    日